臺灣高等法院刑事判決
110年度上訴字第2320號
上  訴  人  臺灣臺北地方檢察署檢察官
上  訴  人  
即  被  告  陳思樺
            李美珍
上列上訴人因被告詐欺等案件，不服臺灣臺北地方法院110年度
審訴字第367號，中華民國110年4月22日第一審判決（起訴案號
：臺灣臺北地方檢察署110年度偵字第2230號、109年度偵字第25
335號），提起上訴，本院判決如下：
    主  文
原判決撤銷。
陳思樺犯三人以上共同冒用公務員名義詐欺取財罪，處有期徒刑
壹年柒月。扣案之IPHONE6行動電話壹支（含門號0000000000號S
IM卡壹張）沒收。未扣案之犯罪所得新臺幣捌萬伍仟元與李美珍
共同沒收，於全部或一部不能沒收或不宜執行沒收時，共同追徵
其價額。偽造如附表編號1所示文件上之「臺灣臺北地方法院公
證處印」公印文壹枚沒收。
李美珍犯三人以上共同冒用公務員名義詐欺取財罪，處有期徒刑
壹年柒月。扣案之IPHONE6PLUS行動電話壹支（含門號000000000
0號SIM卡壹張）沒收之。未扣案之犯罪所得新臺幣捌萬伍仟元與
陳思樺共同沒收，於全部或一部不能沒收或不宜執行沒收時，共
同追徵其價額。偽造如附表編號1所示文件上之「臺灣臺北地方
法院公證處印」公印文壹枚沒收。
    事  實
一、陳思樺、李美珍於民國109年8月間，經葉怡君（通緝中）介
    紹，加入真實姓名年籍不詳綽號「夏天」、「祥祥」、「傻
    頭」、「泰老闆」、「小胖」、「天下無敵」、葉怡君等人
    所屬之3人以上詐欺集團，擔任自被害人處取得詐騙款項之
    面交車手、收水角色。陳思樺、李美珍與所屬詐欺集團成員
　　間，共同意圖為自己不法之所有，基於三人以上共同冒用公
    務機關及公務員名義詐欺取財、行使偽造公文書、掩飾隱匿
    特定犯罪所得之來源及去向之洗錢之犯意聯絡，由該詐欺集
    團所屬成員於109年9月9日上午9時40分許，假冒中華電信股
    份有限公司服務人員，向陳淑惠詐稱「電話費未繳」，並接
    續假冒以「勤務中心」、「金融犯罪調查科李明華科長」等
    公務員，佯稱「陳淑惠涉及刑事案件，須控管銀行帳戶內之
    金錢，並會指派專員向其收取」云云，致陳淑惠陷於錯誤，
    至臺北市○○區○○路00○0號台新銀行景美分行臨櫃提款新臺幣
    （下同）150萬元。嗣詐欺集團成員葉怡君即聯繫陳思樺、
    李美珍前往取款、收水，陳思樺於同日下午1時15分許，前
    往陳淑惠位於臺北市文山區○○路住處，假冒公務員並交付預
    先業已列印載有偽造之「臺灣臺北地方法院公證處印」公印
    文之「臺灣臺北地方法院公證申請書」、「臺灣臺北地方法
    院地檢署刑事傳票」等文件(分別如附表編號1、2所示)予陳
    淑惠，用以取信對方，陳淑惠因而將上開款項交付予陳思樺
    。陳思樺取得上開款項後，旋即前往臺北市○○區○○○路000號
    2樓，將該筆贓款交予李美珍，李美珍再依葉怡君指示前往
    西門町一帶，將贓款交給暱稱「泰老闆」之詐欺集團成員，
    以此迂迴層轉之方式，掩飾特定犯罪所得之本質、來源及去
    向，確保詐欺集團取得詐騙款項，李美珍與陳思樺則共同獲
    取相當於8萬5,000元之現金與毒品利益。嗣陳淑惠驚覺受騙
    而報警處理，警方於109年9月14日下午3時56分許，持拘票
    至新北市○○區○○○路00號沃克商旅三重正義館626號房拘獲李
    美珍、陳思樺到案，並扣得陳思樺持用之IPHONE6行動電話
    壹支（含門號0000000000號SIM卡1張）、李美珍持用之IPHO
    NE6PLUS行動電話壹支（含門號0000000000號SIM卡1張），
    方悉上情。
二、案經陳淑惠訴由臺北市政府警察局文山第二分局報請臺灣臺
    北地方檢察署(下稱臺北地檢署)檢察官偵查起訴。
    理  由
壹、證據能力：
一、按被告以外之人於審判外之言詞或書面陳述，除法律有規定
    者外，不得作為證據，刑事訴訟法第159 條第1 項固定有明
    文。惟被告以外之人於審判外之陳述，雖不符同法第159 條
    之1 至第159 條之4 條之規定，而經當事人於審判程序同意
    作為證據，法院審酌該言詞陳述或書面陳述作成時之情況，
    認為適當者，亦得為證據；又當事人、代理人或辯護人於法
    院調查證據時，知有第159 條第1 項不得為證據之情形，而
    未於言詞辯論終結前聲明異議者，視為有前項之同意，同法
    第159 條之5 第1 項、第2 項亦有明文規定。經查，檢察官
    、被告對本判決所引用供述證據均同意有證據能力（見本院
    卷第157頁至第158頁、第190頁至第192頁），復經本院審酌
    認該等證據之作成無違法、不當或顯不可信之情況，認為以
    之作為證據應屬適當，依上開規定，應認有證據能力。
二、本判決所引用之其餘非供述證據，並無證據證明係公務員違
    背法定程序所取得，亦無顯有不可信之情況，自均得作為本
    判決之依據。
貳、實體認定：　　
一、前揭犯罪事實，業據被告2人於警詢、偵訊、原審及本院準
    備程序時坦承不諱（見臺北地檢署109年度他字第11132號卷
    《下稱他字卷》第61頁至第69頁、臺北地檢署109年度偵字第2
    5335號卷《下稱偵25335卷》第7頁至第10頁、第181頁至第187
    頁、第193頁至第200頁、第217頁至第224頁、第301頁至第3
    04頁、臺北地檢署110年度偵字第2230號卷《下稱偵2230卷》
    第11頁至第33頁、原審卷第105頁至第108頁、第137頁至第1
    39頁、本院卷第157頁），並經證人即告訴人陳淑惠於警詢
    指述（見他字卷第19頁至第21頁、偵2230卷第35頁至第37頁
    、第39頁至第40頁）；證人朱克忠於警詢證述（見他字卷第
    5頁至第7頁、偵2230卷第41頁至第43頁）詳實，復有臺北市
    ○○○○○○○○○○○○○區○○路00號8樓之1詐欺案監視器擷取影像（
    見偵2230卷第97頁至第104頁、偵25335卷第45頁至第52頁）
    、告訴人陳淑惠台新銀行南京東路分行0000-000-00-000000
    -0-00號帳戶存摺內頁影本（見他字卷第29頁、偵2230卷第7
    9頁）、告訴人陳淑惠之指認犯罪嫌疑人紀錄表（見偵2230
    卷第89頁）、臺北市政府警察局文山第二分局搜索扣押筆錄
    （見偵25335卷第23頁至第25頁、偵2230卷第57頁至第59頁
    ）、扣押物品目錄表（見偵25335卷第27頁至29頁、偵2230
    卷第61頁至第63頁）、陳思樺IPHONE6行動電話通訊軟體微
    信譯文（見偵2230卷第105頁）、扣案陳思樺持用之IPHONE6
    行動電話1支（含門號0000000000號SIM卡1張）、李美珍持
    用之IPHONE6PLUS行動電話1支（含門號0000000000號SIM卡1
    張）、如附表編號1、2所示文書等件在卷可參，足證被告2
    人上揭任意性自白即與事實相符，堪以採信。綜上，本案事
    證明確，被告2人犯行堪以認定，應依法論科。
二、論罪：
  ㈠按刑法所謂公印，係指公署或公務員職務上所使用之印信而
　　言，又所謂公印或公印文，係專指表示公署或公務員資格之
    印信而言，即俗稱大印與小官印及其印文，公印之形式凡符
    合印信條例規定之要件而製頒，無論為印、關防、職章、圖
    記，如足以表示其為公務主體之同一性者，均屬之。查如附
    表編號1所示文書（見偵2230卷第95頁、第245頁），其上偽
    造之「臺灣臺北地方法院公證處印」印文1枚，係表彰我國
    法院公證機關之全銜，符合印信條例所規定製頒之印信，自
    屬公印文無訛。從而該文書以「臺灣臺北地方法院」名義製
    作，並以「臺灣臺北地方法院公證申請書」作為文書名稱，
    並列載「109年度（成）字第81678號」之案號外觀，足使人
    誤信為真正之公文書，從而如附表編號1所示文書應屬偽造
    之公文書無疑。
　㈡又本案被告2人與所屬詐欺集團成員所犯上開詐欺犯行，係冒
    用警察、檢察官之公務員名義犯之，又其所涉共同詐欺之詐
    欺集團成員，至少計有撥打詐騙電話冒充中華電信人員1名
    、冒充警官1名、法院科長1名、葉怡君、「泰老闆」等人
　　，確係3人以上、冒用政府機關、公務員名義共同對被害人
    實行詐騙，是被告2人及詐欺集團成員等人之行為，均該當
    刑法第339條之4第1項第1款、第2款之構成要件。
　㈢又按洗錢防制法於105年12月28日修正公布，並於106年6月28
    日生效施行（下稱新法），新法第14條第1項之一般洗錢罪
    ，祇須有第2條各款所示行為之一，而以第3條規定之特定犯
    罪作為聯結即為已足。另過去實務認為，行為人對犯特定犯
    罪所得之財物或利益作直接使用或消費之處分行為，或僅將
    自己犯罪所得財物交予其他共同正犯，祇屬犯罪後處分贓物
    之行為，非本條例所規範之洗錢行為，惟依新法規定，倘行
    為人意圖掩飾或隱匿特定犯罪所得來源，而將特定犯罪所得
    直接消費處分，甚或交予其他共同正犯予以隱匿，或由共同
    正犯以虛假交易外觀掩飾不法金流移動，即難認僅單純犯罪
    後處分贓物之行為，應仍構成新法第2條第1或2款之洗錢行
    為(最高法院108年度台上字第2057號、第2425號、第2402號
    判決意旨參照)。查本案詐欺集團成員葉怡君招攬被告陳思
    樺、李美珍加入詐欺集團，由被告陳思樺持假公文前往面交
    告訴人陳淑惠取款，復交由被告李美珍轉交所屬詐欺集團成
    員，此層層轉手交付上游核心詐欺集團成員，其作用在於將
    取得贓款，透過處置或分層化，客觀上切斷詐騙所得金流之
    去向，阻撓國家對詐欺犯罪所得之追查，被告2人知悉所屬
    詐欺集團意欲藉此切斷金流去向仍配合為之，主觀上亦具有
    掩飾、隱匿該財產與犯罪之關聯性，以逃避國家追訴、處罰
    之犯意聯絡，其所為自屬洗錢防制法第2條第1、2款所稱之
    洗錢行為甚明，應依同法第14條第1項之規定論處。
　㈣核被告2人所為，均係犯刑法第216條、第211條行使偽造公文
    書罪、同法第339條之4第1項第1款、第2款之三人以上共同
    冒用公務員名義詐欺取財罪，及洗錢防制法第14條第1項之
    一般洗錢罪。
　㈤被告2人與葉怡君、「天下無敵」、「泰老闆」等人及所屬詐
    欺集團成員間，就上開犯行，有犯意聯絡及行為分擔，均應
    論以共同正犯。
　㈥被告2人及所屬詐欺集團成員所犯行使偽造公文書、加重詐欺
    、洗錢等罪名間，有實行行為局部同一之情形，應認係以一
    行為同時觸犯數罪，屬異種想像競合犯，依刑法第55條前段
    規定，應從一法定刑較重之三人以上共同冒用公務員名義詐
    欺取財罪處斷。
　㈦累犯裁量不加重其刑之說明：
　　被告李美珍前因①施用毒品案件，經臺灣桃園地方法院以102
    年度審訴字第1952號判決判處有期徒刑11月，復經本院以10
    3年度上訴字第1307號判決駁回上訴確定；②施用毒品案件，
    經臺灣新北地方法院（下稱新北地院）以104年度審訴字第3
    22號判決判處有期徒刑10月，復經本院以104年度上訴字第2
    158號判決駁回上訴確定；③施用毒品案件，經新北地院以10
    4年度審訴字第1083號判決處有期徒刑10月確定。上開②、③
    所示之罪，再經新北地院以104年度聲字第4744號裁定定應
    執行有期徒刑1年6月確定，並與①所示罪刑接續執行，於106
    年4月13日縮短刑期假釋出監，於106年7月30日縮刑期滿假
    釋未經撤銷視為執行完畢等情，有本院被告前案紀錄表在卷
    可按，其於5年以內再犯本件最重本刑為有期徒刑以上之罪
    ，固為累犯，惟依司法院大法官釋字第775號解釋意旨，審
    酌被告李美珍構成累犯之前案均係違反毒品危害防制條例案
    件，與本案所犯加重詐欺罪，兩者罪質、犯罪手法與態樣並
    不相同，認本案尚無依刑法第47條第1項加重其最低本刑之
    必要。另被告陳思樺前因施用毒品案件，經原法院以107年
    度審簡字第2185號判決判處有期徒刑6月確定，於108年3月2
    8日易科罰金執行完畢，亦有本院被告前案紀錄表在卷可按
    ，其於5年以內再犯本件最重本刑為有期徒刑以上之罪，為
    累犯，惟審酌被告陳思樺上開前案係違反毒品危害防制條例
    案件，與本案所犯加重詐欺罪，兩者罪質、犯罪手法與態樣
    並不相同，亦無依刑法第47條第1項加重其最低本刑之必要
    ，均一併敘明。
參、撤銷原判決之理由：
一、原審認被告2人上開犯行事證明確，予以論罪科刑，固非無
    見。惟查：⒈按刑事訴訟法第273條之1第1項明文規定須被告
    所犯為死刑、無期徒刑、最輕本刑為3年以上有期徒刑之罪
    或高等法院管轄第一審案件者外之罪，且就被訴事實為有罪
    之陳述後，始得改行簡式審判程序；又依同條第2項規定「
    法院為前項裁定後，認有不得或不宜者，應撤銷原裁定，依
    通常程序審判之」，立法理由例示：「法院嗣後懷疑被告自
    白是否具有真實性，則基於刑事訴訟重在實現正義及發見真
    實之必要，自以仍依通常程序慎重處理為當；又如一案中數
    共同被告，僅其中一部分被告自白犯罪，或被告對於裁判上
    一罪之案件僅就部分自白犯罪時，因該等情形有證據共通之
    關係，若割裂適用而異其審理程序，對於訴訟經濟之實現，
    要無助益，此時，自亦以適用通常程序為宜」，據此一部無
    罪、免訴或不受理諭知之案件（含一部事實，不另為無罪、
    免訴或不受理諭知之情形），均不得或不宜為簡式審判，法
    院辦理刑事訴訟案件應行注意事項第139點，亦有相同規定
    。從而法院裁定進行簡式審判程序後，必以被告就被訴事實
    ，全部為有罪諭知為限。倘認被告上開有罪之陳述仍有疑義
    或有不宜為有罪實體判決之情形者，自應依同條第2項撤銷
    原裁定，改行通常審判程序，方屬適法。查本案檢察官原以
    被告涉犯組織犯罪防制條例第3條第1項之參與犯罪組織、刑法
    第339條之4第1項第1款、第2款之三人以上共同冒用公務員
    名義詐欺取財罪、刑法第216條、第211條之行使偽造公文書
    及洗錢防制法第14條第1項之洗錢等罪嫌提起公訴，原審以
    「被告為有罪之陳述」，經合議庭裁定改由受命法官獨任進
    行簡式審判程序（見原審卷第142-1頁），而原審受命法官
    獨任進行簡式審判程序後，既認被告所為不應再論組織犯罪
    防制條例第3條第1項後段之參與犯罪組織罪，而不另為無罪之
    諭知，揆諸上開說明，原審所進行之程序難認合法，自有違
    誤之處。又原審就此部分諭知不另為無罪，而非不另為不受
    理之判決，亦有未恰（詳後四所載），檢察官此部分上訴為
    有理由。至公訴人以原審量刑過輕；被告2人則以原審量刑
    過重為由提起上訴部分，雖均無理由（詳後五所述），惟原
    判決既有上揭可議之處，仍屬無可維持，自應由本院將原判
    決予以撤銷改判。
二、科刑：
　　爰以行為人之責任為基礎，審酌被告2人正值青壯，不思循
    正當管道獲取財物，竟參與詐欺集團行騙，利用一般民眾欠
    缺法律專業知識，對於檢警機關組織分工與案件進行流程未
    盡熟稔，及信賴公務員執行職務之公權力，而共同以冒用公
    務員名義之方式，遂行其等詐欺取財犯行，斲傷民眾對警察
    機關職務執行之信賴，嚴重破壞國家機關公權力行使之威信
    ，加深告訴人及民眾對社會之不信任感，原應予嚴懲，惟考
    量被告2人犯後坦承犯行（含自白洗錢）之態度尚佳、兼衡
    被告2 人犯罪之動機、目的、手段、所生損害、參與程度及
    角色分工，暨其2人智識教育程度（被告2人均高中肄業）、
    家庭經濟及生活狀況等一切情狀，分別量處如主文第2項、
    第3項所示之刑。
三、沒收：
  ㈠查被告2人及所屬詐騙集團成員於附表編號一所示文件上偽
　　造之「臺灣臺北地方法院公證處印」公印文1枚，依刑法第2
　　19條規定，不問屬於犯人與否，沒收之。至附表編號1、2所
　　示偽造之公文書，雖為被告2人及所屬詐欺集團用以犯本案
　　所用之物，然已交付告訴人陳淑惠，非屬被告2人及共犯所
    有，不予宣告沒收。
　㈡按犯罪所得屬於犯罪行為人者，沒收之，於全部或一部不能
    沒收或不宜執行沒收時，追徵其價額，刑法第38條之1第1項
    前段、第3項定有明文。又按沒收係以犯罪為原因而對於物
    之所有人剝奪其所有權，將其強制收歸國有之處分；犯罪所
    得之沒收、追繳或追徵，在於剝奪犯罪行為人之實際犯罪所
    得（原物或其替代價值利益），使其不能坐享犯罪之成果，
    其重點置於所受利得之剝奪，故無利得者自不生剝奪財產權
    之問題，參諸民事法上多數利得人不當得利之返還，並無連
    帶負責之適用，因此即令二人以上共同犯罪，關於犯罪所得
    之沒收、追繳或追徵，亦應各按其利得數額負責，並非須負
    連帶責任，有關共同正犯犯罪所得之沒收、追繳或追徵，最
    高法院向採之共犯連帶說，業經最高法院104 年度第13次刑
    事庭會議決議不再援用供參考，並改採應就各人分受所得之
    數為沒收，追徵亦以其所費失者為限之見解，是共同正犯各
    人有無犯罪所得，或其犯罪所得之多寡，應由事實審法院綜
    合卷證資料及調查所得認定之（最高法院104 年度第13次刑
    事庭會議決議、104年度台上字第3146號判決意旨參照）。
    又犯罪所得及追徵之範圍與價額，認定顯有困難時，得以估
    算認定之，刑法第38條之2第1項亦有明文。又按如共同正犯
    各成員對於不法利得主觀上均具有共同處分之合意，客觀上
    復有共同處分之權限，且難以區別各人分得之數，則仍應負
    共同沒收之責（最高法院109年度台上字第3421號判決意旨
    參照）。查本案被告2人於警詢時供稱：伊2人共同獲得8萬5
    ,000元報酬，包括葉怡君也會提供毒品給伊2人施用等語(見
    偵2230卷第20頁、第32頁)；嗣於原審審理時陳稱：葉怡君
    答應要給伊2人8萬5,000元，但實際上只拿到現金2萬元，因
    為有跟葉怡君拿毒品，葉怡君有另外拿毒品給伊2人等語（
    見原審卷第149頁），足認被告2人因本案犯行實際上受有相
    當於8萬5,000元之犯罪利得，又被告2人為夫妻，同居於一
    處，並未區別彼此分得數，事實上共同支配該犯罪利得，應
    認被告2人對本案犯罪所得全數享有共同處分權限，揆諸上
    開說明意旨，應負共同沒收之責，並於全部或一部不能沒收
    或不宜執行沒收時，追徵其價額，且就追徵之部分亦為共同
    追徵之諭知，併此敘明。
　㈢再按供犯罪所用、犯罪預備之物或犯罪所生之物，屬於犯罪
    行為人者，得沒收之，刑法第38條第2項定有明文。經查，
    扣案IPHONE6之手機1支（IMEI:000000000000000，含門號00
　　00000000號SIM卡1張）、IPHONE6PLUS之手機1支（IMEI:000
　　000000000000，含門號0000000000號SIM卡1張），分別為被
    告陳思樺、李美珍所有，且為其等與詐欺集團成員聯繫詐欺
    取款事宜之用等情，業據被告等2人於警詢時、原審審理時
    供述綦詳（見偵2230卷第16頁至第17頁、原審卷第139頁至
    第140頁），核屬被告2人所有供犯罪所用之物，應依刑法第
    38條第2項前段之規定宣告沒收。　
　㈣至扣案之贓款12萬元、中華郵政金融卡1張、寫有密碼之便條
    紙1張、已使用公文封1個，係被告陳思樺另犯詐欺案件所得
    贓款、所用之物，應由檢察官另行處理，與本案無涉，而扣
    案之被告陳思樺持用NOKIA手機1支及黑色口罩1片、被告李
    美珍持用SAMSUNG手機1支，均無證據證明與本案犯行有關，
    爰均不諭知沒收。
四、不另為不受理之諭知部分：
　㈠公訴意旨認被告2人所為均另涉犯組織犯罪防制條例第3條第1
    項後段之參與犯罪組織罪嫌等語。
　㈡按行為人著手於繼續犯性質之犯罪，並持續至行為終了前之
    繼續情況中，另有實行其他犯罪構成要件者，他行為與繼續
    行為有部分重合或全部重合之情形時，得否認為一行為，應
    就客觀之構成要件行為之重合情形、主觀意思活動之內容、
　　所侵害之法益、行為間之關聯性等要素，依社會觀念，視個
    案情節加以判斷。倘行為人係於繼續行為著手之後，始犯他
    罪，該後續所犯之他罪，與實現或維持繼續犯行為目的無關
    ，且彼此間不具有必要之關聯性時，應認係行為人另一個前
    後不同之意思活動，而依數罪併罰處斷；如其他犯罪之實行
    ，在於確保或維護繼續犯之狀態，其二行為間具有行為局部
    之同一性，或其行為著手實行階段可認為同一者，得認與一
    行為觸犯數罪名之要件相符，而適用想像競合犯之規定，以
    避免對於同一不法要素予以過度評價。組織犯罪防制條例於
    106年4月19日修正公布，擴大犯罪組織之定義，將具有持續
    性及牟利性之詐欺集團亦納為犯罪組織之犯罪類型，從而
　　，行為人參與以詐術為目的之犯罪組織，即尚有待其他加重
    詐欺犯罪，以確保或維護此一繼續犯之狀態。基此，行為人
    參與詐欺犯罪組織之先行為，與其嗣後著手實行加重詐欺行
    為間，雖在時間及場所未能完全重合，在自然意義上非完全
    一致，然二者具有階段性之緊密關聯性，並有部分合致，復
    為確保及維護犯罪組織之宗旨或目的所必要，自得評價為單
    一行為，而有想像競合犯之適用，如予數罪併罰，反有過度
    評價之疑，實與人民法律感情不相契合。惟倘行為人於參與
    詐欺犯罪組織之繼續中，先後加重詐欺數人之財物，因該一
    貫穿全部犯罪歷程之參與犯罪組織的不法內涵，較之陸續實
    行之加重詐欺犯行為輕，自不能「以小包大、全部同一」，
    應僅就參與犯罪組織及首次加重詐欺二罪，依想像競合犯從
    一重之加重詐欺罪處斷。而此一參與犯罪組織之繼續行為，
    已為首次加重詐欺行為所包攝，自不得另割裂與其他加重詐
    欺行為，各再論以想像競合犯，以免重複評價。是以，第二
    次（含）以後之加重詐欺犯行，應單純依數罪併罰之例處理
　　，當無從將一參與犯罪組織行為割裂再另論一參與犯罪組織
    罪，而與第二次（含）以後所犯加重詐欺罪從一重論處之餘
    地（最高法院108年度台上字第337、416號判決意旨參照）
　　。
　㈢查被告2人前因參與由「天下無敵」、葉怡君與其他真實身分
    不詳之成年人所屬詐欺集團，而於109年9月8日對被害人游
    艷春為加重詐欺取財犯行，涉犯組織犯罪防制條例第3條第1
    項後段之參與犯罪組織罪、刑法第216條、第211條之行使偽
    造公文書罪、刑法第339條之4第1項第1款、第2款之三人以
    上共同冒用公務員名義詐欺取財罪及洗錢防制法第14條第1
    項之一般洗錢罪，業經臺北地檢署檢察官於109年11月6日以
    109年度偵字第28487號提起公訴，並於110年1月28日經原法
    院以109年度審訴字第1928號判處罪刑，而尚未判決確定等
    情，有該案判決書(見原審卷第117頁至第132頁)、本院被告
    前案紀錄表在卷可稽，足見本案被告2人所為並非其等首次
    三人以上共同詐欺取財犯行、亦非最先繫屬，則縱令上開詐
    欺集團係屬犯罪組織，揆諸前揭說明，為避免過度評價，自
    無從割裂同一參與犯罪組織之行為，重複以組織犯罪防制條
    例第3 條第l 項後段之參與犯罪組織罪，與本件被訴犯罪事
    實成立想像競合犯之餘地，是應就此部分為不受理之諭知，
    然公訴意旨認被告此部分罪嫌與前開其經論罪科刑部分，具
    有想像競合犯之裁判上一罪關係，爰不另為不受理之判決。
    又本案被告2人既不構成參與犯罪組織罪，自無庸裁量是否
    宣告強制工作，附此敘明。
五、被告2人以原審量刑過重；檢察官以原審量刑過輕為由提起
    上訴部分，均不可採之說明：
　　按刑之量定，為求個案裁判之妥當性，法律賦予法院裁量之
    權，量刑輕重，屬為裁判之法院得依職權自由裁量之事項，
    苟其量刑已以行為人之責任為基礎，並斟酌刑法第57條各款
    所列情狀，在法定刑度內，酌量科刑，如無偏執一端，致明
    顯失出失入情形，即不得單就量刑部分遽指為不當或違法。
　　原判決已就被告2人之犯罪認定及科刑部分之量刑基礎，於
    理由欄內具體說明，業見前述，顯已斟酌刑法第57條各款事
    由而為刑之量定，係以行為人責任為基礎，兼顧對被告有利
    與不利之科刑資料，並未逾越法定刑度，亦無濫用裁量權而
    有顯然失入或有失衡平之情事，被告2人以原審量刑過重，
    檢察官以原審量刑過輕為由，提起上訴部分，均無理由，均
    附此敘明。　　
肆、李美珍被告經合法傳喚無正當理由未到庭，爰不待其等陳述
    ，逕行一造辯論判決。
據上論斷，應依刑事訴訟法第369條第1項前段、第371條、第299
條第1項前段，判決如主文。
本案經檢察官顏伯融提起公訴，檢察官謝志明到庭執行職務。
中　　華　　民　　國　　110 　年　　10　　月　　19　　日
                  刑事第二十庭  審判長法　官  王復生
                                      法　官  張紹省
                                      法　官  蕭世昌
以上正本證明與原本無異。
如不服本判決，應於收受送達後20日內向本院提出上訴書狀，其
未敘述上訴之理由者並得於提起上訴後20日內向本院補提理由書
（均須按他造當事人之人數附繕本）「切勿逕送上級法院」。
                                      書記官  吳建甫
中　　華　　民　　國　　110 　年　　10　　月　　19　　日

附錄本案所犯法條全文：
中華民國刑法第216條
（行使偽造變造或登載不實之文書罪）
行使第210條至第215條之文書者，依偽造、變造文書或登載不實
事項或使登載不實事項之規定處斷。

中華民國刑法第211條
（偽造變造公文書罪）
偽造、變造公文書，足以生損害於公眾或他人者，處1年以上7年
以下有期徒刑。

刑法第339條之4
犯第339條詐欺罪而有下列情形之一者，處1年以上7年以下有期
徒刑，得併科1百萬元以下罰金：
一、冒用政府機關或公務員名義犯之。
二、三人以上共同犯之。
三、以廣播電視、電子通訊、網際網路或其他媒體等傳播工具，
    對公眾散布而犯之。
前項之未遂犯罰之。

洗錢防制法第2條
本法所稱洗錢，指下列行為：
一、意圖掩飾或隱匿特定犯罪所得來源，或使他人逃避刑事追訴
    ，而移轉或變更特定犯罪所得。
二、掩飾或隱匿特定犯罪所得之本質、來源、去向、所在、所有
    權、處分權或其他權益者。
三、收受、持有或使用他人之特定犯罪所得。
　　
洗錢防制法第14條
有第二條各款所列洗錢行為者，處7 年以下有期徒刑，併科新臺
幣5 百萬元以下罰金。
前項之未遂犯罰之。
前二項情形，不得科以超過其特定犯罪所定最重本刑之刑。

附表(被告陳思樺交予告訴人陳淑惠之文件)
編號 物品名稱及數量 備註 1 名稱為「臺灣臺北地方法院公證申請書」之文件1紙，並有偽造之「臺灣臺北地方法院公證處印」(公印文1枚) 他字卷第31頁，偵2230卷第95頁、第245頁 2 名稱為「臺灣臺北地方法院地檢署刑事傳票」之文件1紙 偵2230卷第95頁、第245頁